【裁判字號】    98,桃簡,2498
【裁判日期】    990308
【裁判案由】    詐欺
【裁判全文】
臺灣桃園地方法院刑事簡易判決        98年度桃簡字第2498號
聲  請  人  臺灣桃園地方法院檢察署檢察官
被      告  甲○○
            丁○○
上列被告因詐欺案件，經檢察官聲請以簡易判決處刑（98年度偵
字第14774 號），暨移送併案（98年度偵字第9264、11890 號）
，本院判決如下：
    主  文
甲○○、丁○○幫助意圖為自己不法之所有，以詐術使人將本人
之物交付，各處有期徒刑參月，如易科罰金，均以新臺幣壹仟元
折算壹日。
    事實及理由
一、甲○○、丁○○明知依一般社會生活之通常經驗，申請行動
    電話門號使用係輕而易舉之事，一般人無故取得他人行動電
    話門號使用之行徑常與財產犯罪之需要密切相關，而可預見
    將自己申辦之行動電話門號提供不相識之人，可能係幫助犯
    罪集團從事財產犯罪行為，作為取得財物或財產上之利益之
    管道，竟仍基於縱若他人利用其所提供之行動電話從事詐欺
    取財之財產犯罪行為，亦不違反其本意之幫助犯意，分別於
    民國97年9 、10月間某日，甲○○將其向中華電信股份有限
    公司申辦之門號：0000000000號行動電話號碼，以新臺幣（
    下同）1500元之代價，轉賣予位於桃園縣中壢市○○○街之
    「信成通訊行」；丁○○向統一超商股份有限公司申辦之門
    號：00000000 00 號行動電話號碼，500 元之代價，出售予
    某真實姓名年籍不詳之成年人，藉以提供犯罪集團成員作為
    從事財產犯罪之聯絡工具。嗣詐欺集團成員取得前開行動電
    話門號後，將上開門號交予徐曜罄（業經本院以98年度易字
    第305 號判決確定）使用，徐曜罄即基於意圖為自己不法所
    有之犯意，以附表所示之方式，於附表所示之時間、地點，
    取得曾律鑫、陳皇宇、李宗原、梁純豪、陳信忠、謝承翰所
    申辦如附表所示之金融帳戶之提款卡、密碼後，再由徐曜罄
    所屬之詐欺集團成員共同基於意圖為自己不法所有之犯意聯
    絡，於附表所示之時間，以附表所示之方式，向附表所示之
    被害人詐騙如附表所示之金錢，並旋遭提領一空。嗣因乙○
    ○、丙○○、戊○○發覺受騙報警處理，始循線查悉上情。
二、被告甲○○、丁○○固不否認有申辦上開行動電話門號並出
    售予他人之事實，惟均矢口否認其有何幫助詐欺取財之犯行
    ，甲○○辯稱：買走門號之店家表示是用來購買線上遊戲之
    點數以利積點，並表示會支付電話帳單云云；丁○○辯稱：
    對方說是要給欠費無法辦卡之客人養卡之用，並表示是做正
    當用途云云。惟查：
  (一)如附表1 、3 、5 所示之被害人乙○○、丙○○、戊○○
    遭詐騙之事實，業據渠等於警詢中指訴綦詳，並有戊○○中
    國信託自動櫃員機交易明細表、乙○○郵政自動櫃員機交易
    明細表、丙○○華南商業銀行自動櫃員機交易明細表、華南
    商業銀行龍江分行97年11月19日華龍存字第097189號函暨檢
    送之陳信忠開戶基本資料及存款往來明細表、華南商業銀行
    西三重分行97年12月8 日（97）華西三字第09700361號函暨
    檢送之李宗原開戶基本資料及存款往來明細等資料在卷可稽
    ，而如附表4至6 所示之帳戶所有人係撥打電話號碼0000000
    000 號應徵工作，或由不詳詐欺集團成員以電話號碼000000
    0000號聯絡如附表1 至3 所示之帳戶所有人，致如附表所示
    之帳戶所有人因而交付如附表所示之金融帳戶予該犯罪集團
    之事實，業據證人徐曜罄、曾律鑫、陳皇宇、李宗原、梁純
    豪、陳信忠、謝承翰於警詢時供述在卷，並有統一超商門號
    申請書、通聯調閱查詢單、陳信忠提供之報紙分類廣告、陳
    信忠所持用之行動電話號碼0000000000號電話之通紀錄表、
    陳皇宇提供之報紙分類廣告等在卷可佐，是被告甲○○、丁
    ○○分別出售0000000000、0000000000號行動電話門號予姓
    名年籍不詳之成年人，再由該交付上開門號與徐曜罄使用並
    取得曾律鑫、陳皇宇、李宗原、梁純豪、陳信忠、謝承翰如
    附附表所示之金融帳戶，再由所屬詐欺集團成員以附表所示
    之方式，詐騙如附表所示之被害人，致其陷於錯誤，而匯款
    如附表所示之金額至曾律鑫、李宗原、陳信忠申辦之金融帳
    戶內等情，已堪認定。
  (二)衡情現今使用行動電話為聯絡工具，實為社會常態，且一
    般民眾均能自由向各家電信公司任意申請，並無設有任何特
    殊之限制，是一般民眾皆能自由申請行動電話門號，並得同
    時在不同電信公司或同一電信公司均能申請多個行動電話門
    號使用，乃眾所周知之事實，是依一般人之社會生活經驗，
    倘係經由合法管道取得行動電話門號，自能於申辦開通後自
    由撥打聯絡他人使用，殊無大費周章使用他人名義之行動電
    話之必要。又若非與本人有密切關係，當不致提供個人所申
    辦之行動電話門號予他人使用，縱有提供行動電話門號予他
    人使用之特殊情形，亦必會先行瞭解他人使用之目的始行提
    供。參以邇來詐欺取財之犯罪類型層出不窮，該等犯罪多係
    利用人頭電話或帳戶做為犯罪使用，以躲避警方查緝，此不
    僅廣為媒體所披載，亦經政府一再宣導提醒注意再觀諸目前
    社會以電視、報紙甚至網路等管道流通資訊之普及程度，苟
    見有陌生人不思以自己名義申請行動電話門號使用，反而向
    不特定人蒐集或收購他人之行動電話門號使用，門號申請名
    義人焉能安心將其所申辦之行動電話門號任意交付收購行動
    電話之人，而絲毫未加懷疑其收購行動電話門號之目的即在
    於聯絡他人，並詐取他人財物？而被告甲○○、丁○○於行
    為時既已年滿28、33歲，並無心神喪失或智能障礙之情事，
    係心智健全之成年人，對此社會現狀當無不知之理。是被告
    2 人於出售上開行動電話門號之初，並未深究對方何以無法
    辦理行動電話門號，亦不知悉對方蒐購其所申辦之行動電話
    門號之用途，徒以對方片面之詞，即隨意將其所申辦之行動
    電話門號出售予他人，由此顯見被告2 人對於姓名年籍不詳
    之成年人係將被告所交付之上開行動電話門號，用以聯繫取
    得他人所有之金融張戶並實施詐欺犯行一節，當能有所預見
    ，且無違背其本意，是被告甲○○、丁○○主觀上應具有幫
    助他人詐取財物之不法犯意甚明。
  (三)再刑法上之幫助犯，係對於犯罪與正犯有共同之認識，而
    以幫助之意思，對於正犯資以助力，而未參與實施犯罪之行
    為者而言（參照最高法院88年度台上字第1270號判決意旨參
    照），本案既查無證據足資證明被告有共同詐欺取財之犯意
    聯絡及行為分擔，則被告2 人提供其申辦之行動電話門號予
    犯罪集團成員使用，應對行動電話門號交付他人使用，可能
    遭持以從事財產犯罪有所認知，而僅止於幫助詐欺取財之犯
    意，而為詐欺取財構成要件以外之行為，而屬幫助詐欺取財
    之犯行。
  (四)綜上，本件事證明確，被告犯行堪予認定，應依法論科。
三、核被告甲○○、丁○○所為，均係犯刑法第30條第1 項前段
    、第339 條第1 項之幫助詐欺取財罪。按連續幫助與幫助連
    續原屬有別，如基於概括犯意，多次幫助他人犯罪，為連續
    幫助；如以一幫助行為，幫助他人連續犯罪，則為幫助連續
    ，就幫助犯言，僅有1 次之犯罪行為（最高法院86年度台上
    字第5680號判決意旨參照），本件被告2 人雖幫助詐欺集團
    成員取得如附表所示6 人所有之金融帳戶資料，並使如附表
    所示之3 名被害人遭受詐騙，然因被告2 人均僅有1 次提供
    行動電話門號之幫助行為，依上述說明，係屬一行為觸犯數
    罪名之想像競合犯，應從一幫助詐欺處斷。而不詳姓名年籍
    之人所屬之犯罪集團利用被告2 人之幫助，意圖為自己不法
    之所有詐取被害人之金錢，是被告2 人所為係參與詐欺罪構
    成要件以外之行為，且在無證據證明被告2 人係以正犯之犯
    意參與犯罪之情形下，應認其所為係幫助犯而非正犯行為。
    又被告2 人均係幫助之從犯，均應依刑法第30條第2 項規定
    ，按正犯之刑減輕其刑。爰審酌被告甲○○、丁○○為謀一
    己私利而將提供上開行動電話門號給不法分子資為詐欺取財
    之工具，供詐騙集團作為從事詐騙犯罪行為時之人頭電話，
    使檢警難以追查緝捕，所造成之危害非輕，及被告犯罪之目
    的、動機、素行、犯後否認犯行，態度欠佳等一切情狀，各
    量處如主文所示之刑，並均諭知易科罰金之折算標準。
四、另臺灣桃園地方法院檢察署檢察官請求併案審理之98年度偵
    字第92640 、11890 號部分，與本案犯罪事實乃屬同一之案
    件，有想像競合犯之關係，本院自得一併審理。
五、據上論斷，應依刑事訴訟法第449 條第1 項前段、第3 項、
    第454 條第1 項、第2 項，刑法第30條第1 項前段、第2 項
    、第339 條第1 項、第55條、第41條第1 項前段，刑法施行
    法第1 條之1 第1 項、第2 項前段，逕以簡易判決處刑如主
    文。
六、如不服本判決，應於判決送達後10日內，向本院提出上訴狀
    。
中    華    民    國    99   年      3  月       8    日
                  刑事第五庭    法  官  潘 政 宏
以上正本證明與原本無異。
如不服本判決，應於判決送達後10日內向本院提出上訴狀（應附
繕本）。
                                書記官  劉 乙 錡
中    華    民    國    99    年    3     月    9     日
附表：
┌─┬───┬───────────┬───┬────────────┬────────┬─────┐
│編│帳  戶│帳戶所有人交付金融帳戶│被害人│受詐騙之方式、時間、地點│ 匯  入  帳  戶 │  金  額  │
│號│所有人│資料之方式、時間、地點│      │                        │                │（新臺幣）│
├─┼───┼───────────┼───┼────────────┼────────┼─────┤
│01│曾律鑫│於97年11月6 日見自由時│乙○○│於97年11月9 日下午5 時30│臺灣銀行土城分行│ 29,989元 │
│  │      │報求職便利通應徵司機工│      │分許，以電話向乙○○佯稱│帳號：0000000000│          │
│  │      │作，由一名自稱「劉經理│      │其因購物使用信用卡付款時│28號            │          │
│  │      │」之男子以電話00000000│      │誤載為分期付款，需取消設│                │          │
│  │      │52 號 與其聯絡後，曾律│      │定，致乙○○陷於錯誤，於│                │          │
│  │      │鑫因而陷於錯誤，於97年│      │97年11月9 日晚間8 時59分│                │          │
│  │      │11月7 日或8 日下午5 時│      │許，依其指示操作自動櫃員│                │          │
│  │      │許，在臺北火車站北門，│      │機匯款金額至指定戶內，而│                │          │
│  │      │將其所有之臺灣銀行土城│      │遭受詐騙。              │                │          │
│  │      │分行帳號：000000000028│      │                        │                │          │
│  │      │號帳戶、中華郵政土城郵│      │                        │                │          │
│  │      │局帳號：00000000000000│      │                        │                │          │
│  │      │號帳戶之提款卡、密碼交│      │                        │                │          │
│  │      │付予徐曜罄所指派之詐欺│      │                        │                │          │
│  │      │集團成員。            │      │                        │                │          │
├─┼───┼───────────┼───┼────────────┼────────┼─────┤
│02│陳皇宇│於97年11月6 日下午2 時│      │                        │                │          │
│  │      │許見自由時報求職廣告欄│      │                        │                │          │
│  │      │應徵外務司機，乃撥打電│      │                        │                │          │
│  │      │話與自稱「劉經理」之男│      │                        │                │          │
│  │      │子聯絡後，再由其成員以│      │                        │                │          │
│  │      │電話0000000000號與其聯│      │                        │                │          │
│  │      │絡後，陳皇宇因而陷於錯│      │                        │                │          │
│  │      │誤，於同日下午4 時許，│      │                        │                │          │
│  │      │在臺北火車站北三門附近│      │                        │                │          │
│  │      │，將其所有之中華郵政莒│      │                        │                │          │
│  │      │光城郵局帳號：00000000│      │                        │                │          │
│  │      │755167號帳戶之提款卡、│      │                        │                │          │
│  │      │密碼交付予徐曜罄所指派│      │                        │                │          │
│  │      │之詐欺集團成員。      │      │                        │                │          │
├─┼───┼───────────┼───┼────────────┼────────┼─────┤
│03│李宗原│於97年11月3 日見中國時│丙○○│於97年11月6 日下午3 時許│華南商業銀行西三│ 82,000元 │
│  │      │報廣告欄應徵「香奈兒經│      │，以電話向丙○○佯稱為東│重分行帳號：1702│ 18,000元 │
│  │      │濟傳播公司」接送司機之│      │森客服服務人員，並表示其│00000000號      │          │
│  │      │工作，經撥打電話聯絡後│      │購物分期付款有誤，需現金│                │          │
│  │      │，由自稱「陳經理」之男│      │存款，致丙○○陷於錯誤，│                │          │
│  │      │子以0000000000號電話與│      │於97年11月6 日晚間7 時59│                │          │
│  │      │其聯絡後，李宗原因而陷│      │、晚間8 時03分許分許，依│                │          │
│  │      │於錯誤，於97年11月5 日│      │其指示操作自動櫃員機匯款│                │          │
│  │      │下午5 時許，在臺北火車│      │金額至指定戶內，而遭受詐│                │          │
│  │      │站附近，將其所有之華南│      │騙。                    │                │          │
│  │      │商業銀行西三重分行帳號│      │                        │                │          │
│  │      │：000000000000號帳戶之│      │                        │                │          │
│  │      │提款卡、密碼交付予徐曜│      │                        │                │          │
│  │      │罄所指派之詐欺集團成員│      │                        │                │          │
│  │      │。                    │      │                        │                │          │
├─┼───┼───────────┼───┼────────────┼────────┼─────┤
│04│梁純豪│於97年11月4 日見自由時│      │                        │                │          │
│  │      │報求職廣告欄應徵外務司│      │                        │                │          │
│  │      │機，遂撥打0000000000號│      │                        │                │          │
│  │      │電話與自稱「蘇經理」之│      │                        │                │          │
│  │      │男子聯絡，梁純豪因而陷│      │                        │                │          │
│  │      │於錯誤，於一星期後，在│      │                        │                │          │
│  │      │臺北火車站南門附近，將│      │                        │                │          │
│  │      │其申辦之華南商業銀行樟│      │                        │                │          │
│  │      │樹灣分行帳號：00000000│      │                        │                │          │
│  │      │3348號帳戶之提款卡、密│      │                        │                │          │
│  │      │碼交付予徐曜罄所指派之│      │                        │                │          │
│  │      │詐欺集團成員。        │      │                        │                │          │
├─┼───┼───────────┼───┼────────────┼────────┼─────┤
│05│陳信忠│於97年11月6 日見報紙求│戊○○│於97年11月7 日下午5 時50│華南商業銀行龍江│ 12,988元 │
│  │      │職便利通應徵「依林娛樂│      │分許，以電話向戊○○佯稱│分行帳號：128200│          │
│  │      │經際公司外勤人員」，遂│      │：因網路購物作業疏失，需│246211號        │          │
│  │      │撥打0000000000號電話與│      │做更正，致戊○○陷於錯誤│                │          │
│  │      │自稱「周主任」之男子聯│      │，於97年11月7 日晚間7 時│                │          │
│  │      │絡，陳信忠因而陷於錯誤│      │30分許，依其指示操作自動│                │          │
│  │      │，於同日晚間10時許，在│      │櫃員機匯款金額至指定戶內│                │          │
│  │      │臺北火車站南二門，將其│      │，而遭受詐騙。          │                │          │
│  │      │所有之華南商業銀行龍江│      │                        │                │          │
│  │      │分行帳號：000000000000│      │                        │                │          │
│  │      │號帳戶、中國信託銀行士│      │                        │                │          │
│  │      │林分行帳號：0000000000│      │                        │                │          │
│  │      │80號帳戶之提款卡、密碼│      │                        │                │          │
│  │      │交付予徐曜罄所指派之詐│      │                        │                │          │
│  │      │欺集團成員。          │      │                        │                │          │
├─┼───┼───────────┼───┼────────────┼────────┼─────┤
│06│謝承翰│於97年11月6 日見自由時│      │                        │                │          │
│  │      │報分類廣告應徵司機工作│      │                        │                │          │
│  │      │，遂撥打0000000000號電│      │                        │                │          │
│  │      │話與自稱「李先生」之男│      │                        │                │          │
│  │      │子聯絡，謝承翰因而陷於│      │                        │                │          │
│  │      │錯誤，於97年11月19日下│      │                        │                │          │
│  │      │午4 時30分許，在臺北火│      │                        │                │          │
│  │      │車站地下街商場，將其所│      │                        │                │          │
│  │      │有之第一商業銀行城東分│      │                        │                │          │
│  │      │行帳號：00000000000 號│      │                        │                │          │
│  │      │帳戶之提款卡、密碼交付│      │                        │                │          │
│  │      │予徐曜罄所指派之詐欺集│      │                        │                │          │
│  │      │團成員。              │      │                        │                │          │
└─┴───┴───────────┴───┴────────────┴────────┴─────┘
附錄論罪科刑依據之法條：
中華民國刑法第339條（普通詐欺罪）
意圖為自己或第三人不法之所有，以詐術使人將本人或第三人之
物交付者，處5 年以下有期徒刑、拘役或科或併科1 千元以下罰
金。
以前項方法得財產上不法之利益或使第三人得之者，亦同。
前二項之未遂犯罰之。

司法院資訊處製作；財團法人民間司法改革基金會備份。
